【裁判字號】    99,訴,31
【裁判日期】    990225
【裁判案由】    違反槍砲彈藥刀械管制條例等
【裁判全文】
臺灣雲林地方法院刑事判決                99年度訴字第31號
公  訴  人  臺灣雲林地方法院檢察署檢察官
被      告  丙○○
選任辯護人  陳中堅律師
上列被告因違反槍砲彈藥刀械管制條例等案件，經檢察官提起公
訴（98年度偵字第5956號），判決如下：
    主  文
丙○○未經許可，寄藏手搶，處有期徒刑伍年陸月，併科罰金新
臺幣拾伍萬元，罰金如易服勞役，以新臺幣壹仟元折算壹日。扣
案之半自動手槍壹支（槍枝管制編號0000000000，含
彈匣貳個）、子彈貳拾顆均沒收。又服用酒類，不能安全駕駛
動力交通工具而駕駛，處拘役伍拾日，如易科罰金，以新臺幣壹
仟元折算壹日。又因過失傷害人，處拘役伍拾玖日，如易科罰金
，以新臺幣壹仟元折算壹日。應執行有期徒刑伍年陸月，拘役壹
佰日，併科罰金新臺幣拾伍萬元，拘役如易科罰金，以新臺幣壹
仟元折算壹日，罰金如易服勞役，以新臺幣壹仟元折算壹日。扣
案之半自動手槍壹支（槍枝管制編號0000000000，含
彈匣貳個）、子彈貳拾顆均沒收。
    事實及理由
一、構成犯罪事實：
  (一)丙○○為雲林縣虎尾鎮現任第15屆鎮長，其明知制式手槍、
    子彈係屬槍砲彈藥刀械管制條例管制之物品，非經中央主管
    機關之許可，不得寄藏，竟基於寄藏制式手槍及子彈之犯意
    ，於民國91年初某日起，在雲林縣虎尾鎮西屯里343 之15號
    住處，收受其堂兄陳進行（已於91年9 月26日死亡）所交付
    之口徑9mm 義大利BERETTA 廠92F 型制式半自動手槍1 支（
    內含彈匣2 個，槍枝管制編號：0000000000號）、9mm 口徑
    制式子彈36顆（其中1 顆已擊發、12顆業經試射完畢），並
    受陳進行之委託將之寄藏於丙○○位於上開住處之房間內。
  (二)迄至98年12月間，因丙○○與甲○○共同競選雲林縣虎尾鎮
    第16屆鎮長，選舉於98年12月5 日舉行，於當日晚間6 時許
    ，因鎮長選舉大部分票數已開出，丙○○見其得票數大幅落
    後甲○○而心情不佳，即與其妻丁○○及其子陳力群於上開
    住處飲用麥卡倫威士忌2 瓶，已達不能安全駕駛動力交通工
    具之程度，嗣其見開票結果確定已落選，心有不甘，欲尋甲○○理論，而取出陳進行所寄藏之上開手槍及子彈，將槍枝
    插在身體後腰處，另一彈匣及子彈則置放於褲袋內，並於晚
    間10時20分許，自住處騎乘其所有車牌號碼MKX-576 號重型
    機車，而於同日晚間10時30分許抵達甲○○位於雲林縣虎尾
    鎮○○里○○路51號之競選總部，將機車停放於門口後即進
    入競選總部之大廳，並欲步行進入後方辦公室內，而為現場
    工作人員發覺有異所阻，丙○○隨即取出槍枝，適為甲○○
    之子林悟平發現，乃上前欲奪下手槍，丙○○原應注意其手
    持已上膛之手槍，如不謹慎處理將有槍枝走火誤射他人之危
    險，且當時並無任何不能注意之情事，丙○○於二人爭搶之
    際，乃不慎觸及手槍板機而將已上膛之手槍擊發，子彈當場
    射中地面後，流彈波及在旁之乙○○，致其受有左下肢擦傷
    之傷害，在現場並遺留有已擊發之彈頭碎片4 顆及彈殼碎片
    1 片。嗣林悟平及現場工作人員張永新將丙○○壓制並報警
    處理後，經警扣得本案槍彈，且於同日晚間11時2 分，在雲
    林縣虎尾分局對丙○○施以酒精濃度測試，測得其呼氣酒精
    濃度為每公升1.35毫克。
二、認定犯罪事實所憑之證據及理由：
  (一)證據能力部分：
    按被告以外之人於審判外之陳述，雖不符刑事訴訟法第159
    條之1 至之4 等4 條規定，而經當事人於審判程序同意作為
    證據，法院審酌該陳述作成時之情況，認為適當者，亦得作
    為證據，刑事訴訟法第159 條之5 第1 項定有明文。經查，
    本判決後開所引用之各該被告以外之人於審判外之陳述（包
    括言詞及書面陳述），原則上均不得作為證據使用，惟被告
    及辯護人雖明知上開證據資料為傳聞證據，但於本院審理中
    均表示同意作為證據使用（見本院卷第32頁反面），本院審
    酌上開證據製作時之情況，並無違法不當之情事，認為以之
    作為證據應屬適當，揆諸前開規定，應認該等供述證據例外
    具有證據能力。
  (二)證明力部分：
    上開犯罪事實，迭據被告於警詢、偵訊及本院審理中坦承不
    諱（見警卷第3 頁至第8 頁、偵卷第9 頁至第14頁、第39頁
    至第41頁、第69頁至第71頁、本院卷第11頁反面至第12頁、
    第32頁），核與證人乙○○、林悟平、張永新、丁○○、陳
    力群於警詢及偵訊中證述之情節大致相符（見警卷第9 頁至
    第18頁、偵卷第16頁至第19頁、第21頁至第26頁、第28頁至
    第33頁、第56頁至第58頁），復有呼氣酒精濃度測試單、診
    斷證明書、甲○○競選總部現場示意圖、現場監視器翻拍照
    片14幀、現場蒐證照片14幀、機車照片2 幀、職務報告在卷
    可稽（見警卷第34頁至第50頁、偵卷第34頁至第35頁），另
    有前揭手槍（含彈匣2 個）、子彈35顆與彈頭碎片3 片扣案
    可資佐證。且前揭槍彈經送往內政部警政署刑事警察局鑑驗
    之結果，認為：送鑑手槍1 枝（槍枝管制編號：00000000
    00號），認係口徑9mm 制式半自動手槍，為義大利BERETTA
    廠92F 型，槍號為D58728Z ，槍管內具6 條右旋來復線，擊
    發功能正常，可供擊發同口徑制式子彈使用，具殺傷力。
    送鑑子彈35顆，認均係口徑9mm 制式子彈，採樣12顆試射
    ，可擊發，認均具殺傷力。另其中子彈1 顆由口徑9mm 制式
    彈殼組合直徑9.0 金屬彈頭及火藥而成，經試射，可擊發，
    認具殺傷力。另比對結果認為：送鑑手槍1 枝（槍枝管制
    編號：0000000000號）之試射彈殼，經與貴分局98年12月8
    日雲警虎偵字第0981200001-1號刑事案件證物採驗紀錄表送
    驗「虎尾乙○○遭槍擊案」之彈殼1 顆比對結果，其彈底特
    徵紋痕相吻合，認係由該槍枝所擊發。送鑑手槍1 枝（槍
    枝管制編號：0000000000號）之試射彈頭，經與貴分局98年
    12月8 日雲警虎偵字第0981200001-1號刑事案件證物採驗紀
    錄表送驗「虎尾乙○○遭槍擊案」之銅包衣片1 顆比對結果
    ，其來復線特徵紋痕相吻合，認係由該槍枝所擊發。上開結
    果，有該局99年1 月8 日刑鑑字第0980171310號鑑驗書1 紙
    附卷供參（見本院卷第44頁至第45頁）。綜上，足認被告之
    自白與事實相符，可以採信，是本件事證明確，被告前述犯
    行洵堪認定，應依法論科。
三、論罪科刑之理由：
  (一)按槍砲彈藥刀械管制條例第7 條第4 項、第12條第4 項，均
    將「持有」與「寄藏」行為分別定其處罰規定，而寄藏與持
    有，均係將物置於自己實力支配之下，僅寄藏必先有他人之
    持有行為，而後始為之受「寄」代「藏」而已。故寄藏之受
    人委託代為保管，其保管之本身，亦屬持有。不過，此之持
    有係受寄託之當然結果，故法律上宜僅就寄藏行為為包括之
    評價，不再就持有行為予以論罪。而寄藏與持有之界限，應
    以持有即實力支配係為他人或為自己而占有管領為判別準據
    （最高法院97年度臺上字第2334號判決意旨參照）。又寄藏
    手槍之罪雖屬即成犯，但其寄藏後之持有行為，須至其寄藏
    行為終了之後始結束，故其因寄藏而持有手槍之行為，仍屬
    持有行為之繼續，而非寄藏狀態之繼續。又寄藏手槍之初，
    並無預供犯罪使用之意圖，嗣後始行起意供犯罪之用而持以
    為犯罪行為者，則其後為犯罪而持有之行為，係寄藏後繼續
    持有行為之一部分，應為原先之持有行為所吸收，不容裂割
    而論以另一持有之罪（最高法院92年度臺上字第6158號亦著
    有判決可資參照）。本案被告既受陳進行所委託，代為藏放
    槍彈，則被告顯係為他人持有本案槍彈，依前揭最高法院裁
    判意旨，不應視為單純之「持有」，而應以「寄藏」評價之
    。至於其日後攜帶該槍彈前往甲○○之競選總部誤傷乙○○
    之持有槍彈行為，依前揭說明，即為寄藏後繼續持有槍彈之
    一部分，應為原先之持有行為所吸收。是核被告所為，係犯
    槍砲彈藥刀械管制條例第7 條第4 項未經許可寄藏手槍罪、
    同條例第12條第4 項未經許可寄藏子彈罪及刑法第185 條之
    3 公共危險罪、第284 條第1 項前段過失傷害罪。起訴檢察
    官認被告就槍彈部分係犯槍砲彈藥刀械管制條例第7 條第4
    項未經許可持有手槍罪及同條例第12條第4 項未經許可持有
    子彈罪，依前說明，尚有誤會，惟起訴事實相同，爰就此部
    分依法變更起訴法條，特予說明。
  (二)次按，寄藏手槍罪為繼續犯，於其終止寄藏之前，犯罪行為
    仍在繼續實施之中，其間法律縱有變更，但其行為既繼續實
    施至新法施行以後，自無行為後法律變更之可言（最高法院
    89年度臺非字第186 號判決可資參照）。查被告自91年初某
    日起寄藏上開手槍、子彈，其寄藏行為繼續至98年12月5 日
    始為警查獲而完結，其間槍砲彈藥刀械管制條例雖於86年11
    月24日修正公布、94年1 月26日修正公布及刑法雖於95年7
    月1 日修正施行，惟因被告之行為繼續至98年12月5 日始被
    查獲，其寄藏行為之終了既在該條例及刑法修正公布施行後
    ，揆諸前揭說明，不生行為後法律變更，而應為新舊法比較
    之問題，自應適用行為終止時之現行槍砲彈藥刀械管制條例
    及刑法相關規定處斷，併予敘明。
  (三)另按，持有槍枝、子彈等違禁物，所侵害者為社會法益，如
    所持有客體之種類相同（如同為手槍，或同為子彈者），縱
    令同種類之客體有數個（如數支手槍、數顆子彈），仍為單
    純一罪，不發生想像競合犯之問題；若同時持有二不相同種
    類之客體，則為一行為觸犯數罪名之想像競合犯（最高法院
    82年度臺上字第5303號判決要旨參照）。本案被告以一行為
    寄藏手槍1 支及子彈36顆，觸犯上開2 罪名，為想像競合犯
    ，應依刑法第55條之規定從一重之槍砲彈藥刀械管制條例第
    7 條第4 項未經許可寄藏手槍罪處斷。
  (四)被告所犯未經許可寄藏手槍罪、公共危險罪及過失傷害罪之
    間，犯意各別，罪名不同，應分論併罰之。
  (五)爰審酌被告前於76年間曾因槍砲案件及殺人案件經法院判決
    有期徒刑7 年4 月確定，此有台灣高等法院被告前案紀錄表
    在卷可稽（見本院卷第2 頁至第3 頁），素行不佳，其現身
    為民意代表及虎尾鎮長本應盡力為民眾謀求福利，卻仍為他
    人寄藏制式手槍及子彈長達7 年，並於敗選後飲用酒類已達
    不能安全駕駛交通工具之程度，仍因心有不甘而攜帶槍彈騎
    乘機車至敵對陣營之競選總部，造成被害人乙○○受有左下
    肢擦傷之傷害，危害交通安全及社會治安甚鉅，惟念被告歷
    經偵查、審判程序，均能坦承犯罪，犯後態度尚佳，深具悔
    意，兼衡被告現罹患肝硬化及脾腫大，於羈押之時亦經診斷
    肝腫瘤有復發之現象，此經證人鄭伯勳醫師到庭證述屬實，
    並有醫療財團法人辜公亮基金會和信治癌中心醫院99年1 月
    21日(99)和院腫內第50號函附卷可佐（見本院卷第53頁），
    而被告於競逐鎮長失利及身體狀況不佳之情形下，仍因本案
    遭羈押達2 月，應已受有相當之教訓等一切情狀，分別量處
    如主文所示之刑，並定其應執行刑，且就拘役部分及罰金刑
    部分分別諭知易科罰金及易服勞役之折算標準。至於選任辯
    護人雖請求就槍砲部分量處被告有期徒刑5 年2 月，公共危
    險及過失傷害部分均量處被告罰金刑，然本院考量被告寄藏
    槍彈之時間長達7 年，並持之犯案，造成被害人乙○○左下
    肢擦傷，量刑實不宜過輕，另其呼氣酒精濃度高達每公升
    1.35毫克，且持槍彈傷及被害人乙○○，事後亦未與其達成
    和解，如均量處罰金刑，尚嫌過輕，特此指明。
  (六)扣案之手槍1 支（含彈匣2 個）及子彈23顆為違禁物，應依
    刑法第38條第1 項第1 款之規定宣告沒收。至已擊發之子彈
    1 顆，及於查獲後經鑑驗試射完畢之子彈12顆，均已不具殺
    傷力，業如前述，均不另為沒收之諭知，附此敘明。
四、應適用之法律：
  (一)刑事訴訟法第300 條、第299 條第1 項前段。
  (二)槍砲彈藥刀械管制條例第7 條第4 項、第12條第4 項。
  (三)刑法第11條前段、第185 條之3 、第284 條第1 項前段、第
    55條、第51條第6 款、第41條第1 項前段、第42條第3 項、
    第38條第1 項第1 款。
  (四)刑法施行法第1 條之1 。
本案經檢察官陳靜慧到庭執行職務。
中    華    民    國    99    年    2     月    25    日
                  刑事第四庭  審判長法  官  吳福森
                                    法  官  王素珍
                                    法  官  吳錦佳
以上正本證明與原本無異。
如不服本判決應於收受判決後10日內向本院提出上訴書狀，並應
敘述具體理由；其未敘述上訴理由者，應於上訴期間屆滿後20日
內向本院補提理由書（均須按他造當事人之人數附繕本）。「切
勿逕送上級法院」。
                                    書記官  謝璧卉
中    華    民    國    99    年    2     月    25    日
附錄本案論罪科刑法條全文：
槍砲彈藥刀械管制條例第7 條第4 項：
未經許可，持有、寄藏或意圖販賣而陳列第1 項所列槍砲、彈藥
者，處5 年以上有期徒刑，併科新臺幣1,000 萬元以下罰金。
槍砲彈藥刀械管制條例第12條第4 項：
未經許可，持有、寄藏或意圖販賣而陳列子彈者，處5 年以下有
期徒刑，併科新臺幣300 萬元以下罰金。
刑法第185 條之3 ：
服用毒品、麻醉藥品、酒類或其他相類之物，不能安全駕駛動力
交通工具而駕駛者，處1 年以下有期徒刑、拘役或科或併科15萬
元以下罰金。
刑法第284 條：
因過失傷害人者，處6 月以下有期徒刑、拘役或5 百元以下罰金
，致重傷者，處1 年以下有期徒刑、拘役或5 百元以下罰金。
從事業務之人，因業務上之過失傷害人者，處1 年以下有期徒刑
、拘役或1 千元以下罰金，致重傷者，處3 年以下有期徒刑、拘
役或2 千元以下罰金。

司法院資訊處製作；財團法人民間司法改革基金會備份。
